臺灣臺北地方法院刑事裁定            100年度聲判字第151號
聲  請  人  
即 告 訴人  盧映潔
代  理  人  王珽灝律師   
被      告  朱學恆
            周玉蔻
            莊秀銘
上列聲請人因被告等妨害名譽案件，不服臺灣高等法院檢察署檢
察長中華民國100年5月13日，100年度上聲議字第3358號駁回聲
請再議之處分（原不起訴處分案號：臺灣臺北地方法院檢察署
100年度偵字第7864號），聲請交付審判，本院裁定如下：
    主  文                                                                
聲請駁回。                                                                
    理  由
一、按告訴人不服上級法院檢察署檢察長或檢察總長認再議為無
    理由而駁回之處分者，得於接受處分書後10日內委任律師提
    出理由狀，向該管第一審法院聲請交付審判。法院認為交付
    審判之聲請不合法或無理由者，應駁回之。刑事訴訟法第25
    8條之1、第258條之3第2項前段，分別定有明文。
二、聲請人原告訴意旨略以：被告朱學恆、莊秀銘、周玉蔻3人
    明知告訴人盧映潔於民國（下同）99年3月26日在公共電視
    「爸媽冏很大」節目中關於是否廢除死刑之議題發表意見後
    ，網際網路上即有諸多討論，至同年5月間並有多件刑事案
    件偵查中。詎被告朱學恆、莊秀銘、周玉蔻竟各自意圖散布
    ，於如附表所示之時間，以如附表所示之方式，發表如附表
    所示之詆毀告訴人之文字或言論而予以傳述、辱罵告訴人，
    足生損害於告訴人之名譽。因認被告朱學恆涉犯刑法第309
    條公然侮辱、第310條第1項普通誹謗及同條第2項之加重誹
    謗罪嫌，被告莊秀銘涉犯刑法第309條公然侮辱及同法第30
    條、第310條第2項幫助加重誹謗罪嫌，被告周玉蔻涉犯刑法
    第310條第1項之誹謗罪嫌云云。
三、臺灣臺北地方法院檢察署檢察官偵查結果以：「告訴意旨認
    被告朱學恆涉犯公然侮辱罪嫌，無非以被告朱學恆有如附表
    所示之公然言論為據。惟觀諸該言論之內容，均屬被告朱學
    恆個人對於社會具體事實之指摘評論或回應，並無單純之抽
    象謾罵，而所謂『盧大嬸』之用語，為一般之稱呼用語，亦
    未包含任何使人感覺低賤、厭惡或不快之意涵，並非難以容
    忍、足以貶損人格之污衊語彙；而『老子他媽的不願意』部
    分，被告朱學恆在陳述本句時，係將『他媽的』三個字放在
    『不願意』之前，並未用以描述或指陳任何人物，明顯係以
    此種強烈之語句強調『不願意』之程度，亦與告訴人無涉，
    均難認有何貶低告訴人社會評價，是被告朱學恆所為，尚與
    刑法上公然侮辱罪嫌有間。又告訴人自承，事件之起因係因
    告訴人於99年3月26日在公共電視『爸媽冏很大』節目中發
    表關於是否廢除死刑之議題後而生。因告訴人發表言論之議
    題為『是否廢除死刑』，而發表言論之方式為透過全國公眾
    可得觀賞即獲得資訊之公共媒體，因此針對該事件或言論所
    為之評論或回應，自屬可受公評之事項，應可認定。而觀諸
    被告朱學恆等3人所為如附表所示之言論內容或行為，核係
    被告3人等針對告訴人對網友提告之新聞事件，提出個人對
    該社會公眾事件所為之評論及評價。而因被告3人主觀之價
    值判斷，並無所謂真實與否，本件亦實難真實探究告訴人是
    否『亂槍打鳥』、『打壓言論自由』、『偽善』等。而被告
    朱學恆所謂『威脅網友』、『恫嚇網友』等發言，亦僅係被
    告朱學恆在知悉告訴人以提出告訴為選項，要求眾多網友和
    解後之『個人評價』，在民主多元社會各種價值判斷皆應容
    許，不應有何者正確或何者錯誤而運用公權力加以鼓勵或禁
    止，縱然告訴人有所不滿，亦無法要求被告等應該喜歡或欣
    賞告訴人之發言而不能給予負面評價。是被告3人之言論或
    行為，因屬個人評價而無具體事實之傳述，自難以刑法誹謗
    罪嫌相責。此外，復查無其他積極證據足認被告3人有何妨
    害名譽犯行，...應認渠等罪嫌不足。」，依刑事訴訟法第
    252條第10款處分不起訴。
四、聲請人不服上開不起訴處分，聲請再議意旨略以：
（一）被告朱學恆公然侮辱行為、被告莊秀銘幫助公然侮辱行為
      部分：
    1.原檢察官稱「他媽的」3個字是以強烈的語句強調「不願
      意」之程度，請問原檢察官，在哪一本字典裏可以找到解
      釋，「他媽的」3個字是一種加強語氣的助詞？還是原檢
      察官與網路鄉民一般，都是沈溺於穢語文化中，日常生活
      中都是一直在使用「他媽的」3個字來當作加強語氣的助
      詞？
    2.原檢察官稱，被告朱學恆在巨型海報所載「老子他媽的不
      願意」，與聲請人無涉。然而，被告朱學恆此次街頭公審
      活動，就是針對聲請人而來，就是針對聲請人發函給被告
      朱學恆一事，被告朱學恆用這種公審的方式，其行為對象
      如此明顯且特定，都指名道姓了，巨型海報還畫有聲請人
      的巨型公仔圖形，原檢察官竟然稱這只是「屬被告朱學恆
      個人對於社會具體事實之指摘評論或回應」、「與聲請人
      無涉」，實令人不解。
    3.依本次再議附証一之1-8，由被告朱學恆自己以及由其他
      人在「送信給盧映潔大嬸活動」的照片及影片內容，那麼
      清楚地整個活動就是在針對聲請人，都指名道姓了，任何
      在場的人或事後看到影片或照片的人都知道，被告朱學恆
      街頭公審對象是聲請人。附証一之3-5顯示，被告朱學恆
      的巨型海報就是要「回應給盧女士」；附証一之6-8「盧
      映潔大嬸. . 一個是老子我他媽的不願意，要刪文你想都
      別想…」，這些話就是在針對聲請人所講的話，難道海報
      中「一個是老子我他媽的不願意，要刪文你想都別想…」
      的「你」是指幽靈嗎？巨型海報畫的巨型公仔圖形是幽默
      嗎？原檢察官竟然如此睜眼說瞎話，宣稱此街頭公審與聲
      請人無涉！
    4.倘若聲請人對於此次原檢察官的不起訴處分不服，也發起
      巨型海報街頭公審，海報中載「林00肥人…老子他媽的不
      願意…想不再議，你想都別想」，旁邊畫上原檢察官的肥
      胖公仔圖形。請問原檢察官會做何感想？依原檢察官之見
      ，是否也認為「屬個人對於社會具體事實之指摘評論或回
      應」、「與林○○檢察官無涉」？
    5.推究原檢察官寧可扭曲明眼人皆知之事實，刻意偏袒被告
      朱學恆而為不起訴的背後原因，可能是原檢察官本身就是
      長期沈浸於網路語言暴力文化的人，而被告朱學恆原本就
      是擅長網路語言暴力之人，以揭人隱私、人身攻擊為樂的
      網路惡霸。所以當被告朱學恆將網路語言暴力搬到實體街
      頭時，「他媽的」這種一般人皆認為是羞辱性用調，原檢
      察官反而「贊揚」這只是加強語氣而已！
    6.另外，原檢察官應是那種欺善怕惡之人，算準了聲請人不
      會像被告朱學恆這種人使用言語暴力、街頭公審等低級手
      段，所以原檢察官寧可向惡人靠攏。然而，原檢察官的不
      起訴已經使那些擅長用網路煽動無知群眾之團體獲得更大
      的鼓舞，或許不久就會看對司法的街頭公審活動，出現街
      頭巨型海報，載有「000恐龍法官…老子他媽的不願意接
      受這種判決…」。還有，若有民眾不服警察取締開單，也
      都可以說「000條子…老子他媽的不願意，想要我繳罰單
      ，你想都別想…」，這都可以主張「他媽的」只是強調不
      願意的程度，都不會成立侮辱公務員！聲請人現在終於了
      解，原來最終催毀法律價值的人，不是那些無知、人云亦
      云的群眾，而是像原檢察官這種扭曲事實、欺善怕惡之法
      律人。
（二）針對被告朱學恆、莊秀銘、周玉蔻誹謗行為部分：
    1.所謂誹謗行為，所指摘或傳述的內容是「足以毀損他人名
      譽之事」。由於誹謗罪之保護法益是所謂個人的外在名譽
      ，亦即社會對於一個人的人格價值所為評價，故誹謗行為
      是有關客觀具體事實的評述，此與侮辱罪係抽象謾罵之表
      示有所不同。而該具體事實是有害於他人名譽，使他人名
      聲可能產生負面評價之具體事實。因此，原檢察官表示，
      被告3人的行為是主觀之價值判斷，並無所謂真實與否。
      此即錯誤理解誹謗行為的概念。
    2.本件被告3人的行為是立基於聲請人對網路上不明人士的
      人身攻擊、恐嚇的言論提出告訴的事項，所為的評述。然
      而被告3人的評述顯然不是適當的評論。蓋因聲請人分明
      是依合法的方式去向偵查機關提出告訴，本件被告等人卻
      一再描述聲請人的合法告訴為「壓迫」、「恫嚇」、「偽
      善」。附件中證三是聲請人在99年3月至5月間受到網路上
      言詞攻擊、恐嚇的一小部分內容，以及所收到的恐嚇信，
      而且聯合報在5月12日有關聲請人狀告網友的新聞報導，
      其中清楚提到網友是以不堪的言語加以侮辱，例如得了「
      腦袋破洞」、「迷戀罪犯症」、「希望她被強姦一百遍」
      等等。聲請人對網民之明顯侮辱謾罵、恐嚇之言詞，提出
      合法告訴，乃法律允許的方式。難道合法告訴就是恫嚇？
      難道身為法律人就應被剝奪訴訟的權利嗎？面臨侮辱謾罵
      、恐嚇之言詞，都不能提出告訴？被告莊秀銘身為律師，
      難道沒有接受過當事人的委任而提出妨害名譽、恐嚇的告
      訴案件嗎？被告莊秀銘是否也是以「法律來恫嚇」對造呢
      ？鈞署能接受這樣的指稱嗎？被告莊秀銘能接受這樣的招
      牌嗎？
    3.原檢察官稱「…本件亦實難真實探究告訴人是否『亂槍打
      鳥』、『打壓言論自由』、『偽善』等」。然而依最高法
      院97年台上字第988號裁判要旨謂：「若利用記者會、出
      版品、網路傳播等方式，而具有相當影響力者，因其所利
      用之傳播方式，散布力較為強大，依一般社會經驗，其在
      發表言論之前，理應經過善意篩選，自有較高之查證義務
      ，始能謂其於發表言論之時並非惡意」。被告3人既然在
      電視上、網路上發表言論，依該裁判要旨，就應該經過善
      意篩選、負起較高之查證義務，被告3人一方面根本沒有
      查證聲請人提出告訴的具體內容，另方面對於媒體已有報
      導者卻做刻意的負面扭曲，亦明知網路上是明顯侮辱謾罵
      、恐嚇的言詞，卻是顛倒是非價值，贊揚網路上的犯罪行
      為，而抹黑聲請人尋求合法途徑的做法。被告3人的行為
      根本不符合善意的評論，無阻卻違法事由可言。尤其，被
      告莊秀銘身為律師，不可能不知上電視節目前，應先查詢
      一下有關聲請人對網民提出告訴之事件內容與緣由。被告
      莊秀銘不但沒有做一絲的查證，更是以專業人士的口吻附
      和那些為侮辱、恐嚇言論的網民，而在電視節目上對聲請
      人進行恣意批判抹黑，而原檢察官卻也支持被告3人這樣
      的顛倒是非價值的做法，實令人痛心。
    4.至於被告朱學恆一再指述聲請人在壓迫網民，被告朱學恆
      根本不知道聲請人與網友之間的和解情形，憑空想像，恣
      意捏造事實、顛倒是非，惡意抹黑，不但與事實不相符合
      ，且顯係出於惡意，而非適當評論，無刑法第310條第3項
      以及第311條第3款之適用。如上述最高法院97年台上字第
      998號裁判要旨謂：若利用記者會、出版品、網路傳播等
      方式，而具有相當影響力者，因其所利用之傳播方式，散
      布力較為強大，依一般社會經驗，其在發表言論之前，理
      應經過善意篩選，自有較高之查證義務，始能謂其於發表
      言論之時並非惡意。被告朱學恆沒有經過查證聲請人與網
      友之間的和解情形，即捏造事實發表言論，自屬惡意。被
      告朱學恆稱「…實際上有很多學生、沒有資源的網友已經
      被盧映潔這樣的手段硬是逼著道歉了…」。請被告朱學恆
      舉證，提出任何一個被告網友為人證，至法庭陳述有無遭
      聲請人脅迫。其實，聲請人乃提出合法告訴，從未逼迫網
      友道歉，聲請人迄今尚未見過任何一位被告網友，請問如
      何逼迫被告網民？依附件證五可知，都是網友主動查得聲
      請人學校網址，主動寫e-mail向聲請人表達願道歉之意，
      而且聲請人還安慰網友不用擔心。被告朱學恆善於在網路
      上捏造不實內容，挑撥社會大眾，實不足取等語。
五、臺灣高等法院檢察署檢察長就上開再議之聲請審核結果認：
（一）公然侮辱罪嫌部分：
      按刑法第309條第1項之公然侮辱罪，客觀上須行為人以粗
      鄙之言語、舉動、文字、圖畫侮謾辱罵或為其他輕蔑他人
      人格之表示，始足當之，而所謂「侮辱」，係指直接對人
      詈罵、嘲笑或其他表示足以貶損他人評價之行為始足當之
      ，至如對於具體之事實，有所指摘，而足以毀損他人之名
      譽者，則該當刑法第310條之誹謗罪，惟不論係侮辱罪或
      誹謗罪之構成，除行為人客觀上之言語內涵與侮辱、誹謗
      之概念相當外，尚須參酌被害人、在場聞者之認知，依社
      會一般觀念為一綜合判斷，以認定行為人是否具有妨害他
      人名譽之故意。本件告訴意旨認被告朱學恆涉犯公然侮辱
      罪嫌，被告莊秀銘涉有幫助公然侮辱犯行，無非以被告朱
      學恆、莊秀銘有如原處分附表所示之公然言論為據。惟觀
      諸該言論之內容，均屬被告朱學恆、莊秀銘個人對於社會
      具體事實之指摘評論或回應，並無單純之抽象謾罵，而所
      謂「盧大嬸」之用語，為一般之稱呼用語，亦未包含任何
      使人感覺低賤、厭惡或不快之意涵，並非難以容忍、足以
      貶損人格之污衊語彙；而「老子他媽的不願意」部分，被
      告朱學恆在陳述本句時，係將「他媽的」3個字放在「不
      願意」之前，並未用以描述或指陳任何人物，明顯係以此
      種強烈之語句強調「不願意」之程度，而非在謾罵聲請人
      ，均難認有何貶低聲請人社會評價，是被告朱學恆、莊秀
      銘所為，尚與刑法上公然侮辱罪嫌有間。
（二）誹謗及加重誹謗罪嫌部分：
      按刑法第310條第1項、第2項誹謗罪之成立，須對於具體
      「事實」之指摘或傳述，足以毀損他人名譽者，始為刑法
      所制裁。至於針對特定事項，依個人之價值判斷而提出主
      觀之意見及評論，縱其批評內容足令被批評者感到不快或
      影響其名譽，仍不構成誹謗罪，此乃因事實有能證明真實
      與否之問題，意見則為主觀之價值判斷，無所謂真實與否
      ，在民主多元社會各種價值判斷皆應容許，不應有何者正
      確或何者錯誤而運用公權力加以鼓勵或禁止，僅能經由言
      論自由之市場機制，使真理愈辯愈明。本件聲請人自承，
      事件之起因係因聲請人於99年3月26日在公共電視「爸媽
      冏很大」節目中發表關於是否廢除死刑之議題後而生。因
      聲請人發表言論之議題為「是否廢除死刑」，而發表言論
      之方式為透過全國公眾可得觀賞即獲得資訊之公共媒體，
      因此針對該事件或言論所為之評論或回應，自屬可受公評
      之事項，應可認定。而觀諸被告朱學恆等3人所為如原處
      分附表所示之言論內容或行為，係被告3人等針對聲請人
      對網友提告之新聞事件，提出個人對該社會公眾事件所為
      之評論及評價。而因被告3人主觀之價值判斷，並無所謂
      真實與否，又被告朱學恆所謂「威脅網友」、「恫嚇網友
      」等發言，亦僅係被告朱學恆在知悉聲請人以提出告訴為
      選項，要求眾多網友和解後之「個人評價」，在民主多元
      社會各種價值判斷皆應容許，不應有何者正確或何者錯誤
      而運用公權力加以鼓勵或禁止，縱然聲請人有所不滿，亦
      無法要求被告等應該喜歡或欣賞聲請人之發言而不能給予
      負面評價。是被告3人之言論或行為，因屬個人評價而無
      具體事實之傳述，自難以刑法誹謗罪嫌相責。
（三）綜上所述，本件尚難僅憑聲請人片面指訴，即認被告3人
      有何妨害名譽之犯行。從而，揆諸首開說明，應認渠等罪
      嫌不足。原檢察官據以為不起訴處分，經核尚無不合。再
      議意旨仍執前詞泛指原處分不當，應無理由。
    綜上所述，本案再議之聲請無理由，爰依刑事訴訟法第258
    條前段為駁回之處分。
六、聲請人聲請交付審判意旨略以：
（一）依偵查卷宗所示，地檢署於為原前處分前，未有任何訊問
      被告之舉，全部偵查內容僅有聲請人、被告朱學恆、被告
      周玉蔻之警詢筆錄，及聲請人之偵查筆錄，甚且被告莊秀
      銘僅於警詢中提出答辯狀而未曾受詢問，地檢署徒以3份
      全屬被告單方說詞之警詢筆錄即認定被告犯罪嫌疑不足，
      實大違經驗法則。再者，地檢署於傳喚聲請人偵訊時，要
      求聲請人書面提出告訴內容供製作書類，聲請人於100年3
      月15日提出書狀後，地檢署即於3月24日將本案簽分偵案
      ，此後即無任何偵查行為，逕為不起訴處分；若非地檢署
      對本案已有既定看法，豈可能於如此簡略粗糙之偵查後，
      速予被告等人不起訴處分？
（二）被告3人對渠等有於聲請人所述時點為上開言論及行為等
      節均坦承不諱，則本案於事實調查部分已無爭議，所需審
      究者即為「被告所為是否屬妨害名譽行為」、「被告是否
      具真實惡意」、「被告是否得阻卻違法」等法律適用層面
      ，此絕非行政體系之檢察機關所得至喙，僅司法體系之審
      判機關方得對此表示意見；況被告朱學恆於警詢時亦表示
      該行為之法律評價應由司法機關加以判斷，原處分所載「
      被告言論之內容，均屬被告個人對社會具體事實之指摘評
      論或回應」，竟堅持逾越審檢分立之界線而自為處分，以
      審判者自居，於法顯有不當。且被告3人均主張適用刑法
      第311條之阻卻違法事由，然該案件行為人是否據以主張
      不罰，更明顯屬於審判機關職權認定事項，非任由偵查機
      關之地檢署越俎代庖逕使案件終結，故原處分實有悖於論
      理法則。
（三）以經驗法則言，「他媽的」一詞所代表之意涵，絕非僅止
      於加強語氣之之形容詞，兒戲帶有輕蔑對方、強烈貶低對
      話人之意涵，此乃具有一般常識之社會大眾均知之事實；
      另查實務上有關妨害名譽案件，多有因行為人口出「他媽
      的」而遭起訴之情形，尤其對於警察人員口出「他媽的」
      而遭妨害公務罪起訴並判決有罪之情形，不可勝數，原處
      分竟對實務屢見不鮮之既有案例視若無睹，竟與社會通念
      嚴重脫節，遽認「他媽的」並非謾罵聲請人云云，顯悖於
      經驗法則。如此無異認為人人皆可把「他媽的」一詞掛在
      嘴邊而無違法之處，是日後將可見警方一再面臨人民表示
      「他媽的不願意」、檢察署將一再面對被告表達「他媽的
      不配合」、法院將鎮日親聞訴訟雙方將「他媽的」一詞作
      為強列表達之口語，如此是否符合社會大眾之評價與觀感
      ？聲請人認此應非審判機關及鈞院所欲闡述之觀念。
（四）再者，原處分書闡述妨害名譽之法律規範時，認為「不論
      係侮辱罪或誹謗罪之構成，除行為人客觀上之言語內含與
      侮辱、誹謗之概念相當外，尚須參酌被害人、在場見聞者
      之認知，依社會一般觀念為依綜合判斷」，惟其後認定被
      告等所為「以巨型帆布海報對聲請人進行街頭公審」乙節
      ，卻將被告之言論零碎割裂為「盧大嬸」、「他媽的」、
      「不願意」等零星個別判斷，顯與原處分表示「需綜合判
      斷」全然相反；又原處分尚且自行表示「需參酌被害人認
      知」、「依社會一般觀念判斷」，卻對被告號召十餘人、
      糾集媒體等，對聲請人進行極端羞辱式公審作法視而不見
      ，完全未就社會對街頭公審之觀念為任何說明，更全然漠
      視聲請人之感受與認知，突然以地檢署依己之見悍然不起
      訴，言行不一、理由矛盾，有違論理法則。
（五）本案在事實明確、被告3人對事實均不爭執下，聲請人希
      冀能由具審判權限之法院就本案進行實體審理，而非由行
      政體系、制度上僅為當事人之一造之檢察機關逕行將本案
      以行政程序終結，全然架空司法審判之功能，縱令日後審
      判機關之法院認為本案不成立妨害名譽罪，此仍屬有權機
      關所為之合法決定，如此方能真實展現司法之意志。
五、本院經查：
（一）按刑事訴訟法第258條之1規定，告訴人得向法院聲請交付
      審判，係對於「檢察官不起訴或緩起訴裁量權」制衡之一
      種外部監督機制，法院僅就檢察官所為不起訴或緩起訴之
      處分是否正確加以審查，以防止檢察機關濫權。依此立法
      精神，同法第258條第3項規定法院審查聲請交付審判案件
      時「得為必要之調查」，其調查證據之範圍，自應以偵查
      中曾顯現之證據為限。而依同法第260條，對於不起訴處
      分已確定或緩起訴處分期滿未經撤銷者，得再行起訴之規
      定，其立法理由說明，該條所謂不起訴處分已確定者，包
      括「聲請法院交付審判復經駁回者」之情形在內。是前述
      「得為必要之調查」，其調查證據範圍，更應以偵查中曾
      顯現之證據為限，不得就告訴人新提出之證據再為調查，
      亦不得蒐集偵查卷以外之證據。否則，將與刑事訴訟法第
      260條之再行起訴規定，混淆不清，亦將使法院兼任檢察
      官之角色而有回復「糾問制度」之虞。且法院為交付審判
      之裁定時，視為案件已提起公訴，案件即進入審判程序，
      是法院裁定交付審判之前提，必須偵查卷內所存證據已符
      合刑事訴訟法第251條第1項規定「足認被告有犯罪嫌疑」
      ，檢察官應提起公訴之情形，即該案件已經跨越起訴門檻
      ，始應為交付審判之裁定。倘該案件須另行蒐證偵查，始
      能判斷應否交付審判者，因交付審判審查制度，並無如同
      再議制度，得為發回原檢察官續行偵查之設計，法院仍應
      依同法第258條之3第2項前段規定，以聲請無理由裁定駁
      回。
（二）被告等妨害名譽犯罪嫌疑不足，臺灣臺北地方法院檢察署
      檢察官已於不起訴處分書中詳敘理由，而處分不起訴。聲
      請人不服，聲請再議，經臺灣高等法院檢察署檢察長審核
      認原檢察官偵查結果，以被告等妨害名譽罪嫌未足而予處
      分不起訴，經核尚無不合，聲請人之再議無理由，為駁回
      之處分。經核駁回聲請再議之處分，係就被告3人針對聲
      請人對網友提告之新聞事件，提出個人對該社會公眾事件
      所為之評論及評價，參酌被告3人主觀之價值判斷並無所
      為真實與否等，認為被告等犯罪嫌疑不足，於法並無違誤
      。聲請意旨執被告等確有公然侮辱、誹謗及加重誹謗等行
      為，原處分未詳查事證等事由，據以指摘原處分，聲請交
      付審判，為無理由，應予駁回。
（三）聲請人所指被告等涉有妨害名譽等犯行，原臺灣臺北地方
      法院檢察署檢察官不起訴處分書及臺灣高等法院檢察署駁
      回再議處分書中既已詳予調查偵查卷內所存證據，並敘明
      所憑證據及判斷理由，且原處分所載證據取捨及事實認定
      之理由，亦無違背經驗法則、論理法則及證據法則之情事
      ，是臺灣臺北地方法院檢察署檢察官及臺灣高等法院檢察
      署檢察長以被告等犯罪嫌疑不足分別予以不起訴處分及駁
      回再議之聲請，於法並無違誤，本件聲請交付審判意旨猶
      執前詞，對於原臺灣高等法院檢察署處分加以指摘求予審
      判，非有理由，應予駁回。
六、依刑事訴訟法第258條之3第2項前段，裁定如主文。
中    華    民    國   100    年    9     月    27    日
                  刑事第五庭  審判長法  官  廖紋妤  
                                    法  官  余銘軒
                                    法  官  曾正龍  
上正本證明與原本無異。
本裁定不得抗告。
                                    書記官  黃馨慧
中    華    民    國   100    年    9     月    27    日

附表
┌──┬───┬──────┬───────┬─────────┐
│編號│被告  │  犯罪時間  │犯罪地點、方式│  言論內容        │
├──┼───┼──────┼───────┼─────────┤
│ 1  │朱學恆│99年1月2日  │在「朱學恆的阿│本人當然會陪盧映潔│
│    │      │            │宅萬事通事務所│玩到底，一波玩完還│
│    │      │            │」FACEBOOK（網│會繼續來，盧映潔搞│
│    │      │            │址：http://www│這種亂槍打鳥的威脅│
│    │      │            │.libertytime. │和解方式打壓反廢死│
│    │      │            │com .tw/2010/n│言論就是不能低頭啊│
│    │      │            │ew/nov/3/tody-│！看你能告幾次，老│
│    │      │            │fo8-2.htm）上 │子就陪你玩幾次啊‧│
│    │      │            │載文。        │‧，什麼年代了還想│
│    │      │            │              │用法律恫嚇他人不得│
│    │      │            │              │對你的言論發表批評│
│    │      │            │              │，當老師當成這樣，│
│    │      │            │              │中正大學還讓你升成│
│    │      │            │              │正教授拿我國納稅人│
│    │      │            │              │民的錢，可見我國教│
│    │      │            │              │育體制多麼敗壞！  │
├──┤      ├──────┼───────┼─────────┤
│ 2  │      │99年1月5日  │同上          │「據網友表示盧映潔│
│    │      │            │              │大嬸的新版和解書裡│
│    │      │            │              │面還特別加了一條『│
│    │      │            │              │打壓言論自由害怕被│
│    │      │            │              │人知道』條例‧‧，│
│    │      │            │              │這一條不就是打壓言│
│    │      │            │              │論自由？而新版和解│
│    │      │            │              │書加上這一條不就是│
│    │      │            │              │怕人知道自己打壓言│
│    │      │            │              │論自由？」、「最好│
│    │      │            │              │可以一邊說自己沒有│
│    │      │            │              │打壓言論自由，一邊│
│    │      │            │              │玩這種兩面手法威脅│
│    │      │            │              │網友連這種不合理的│
│    │      │            │              │和解條件都不敢講出│
│    │      │            │              │來啦」            │
│    │      ├──────┼───────┼─────────┤
│    │      │99年5月12日 │同上          │恭喜潘宜宗這位本版│
│    │      │            │              │第一位為了廢死議題│
│    │      │            │              │而被告的烈士啊！讓│
│    │      │            │              │我們透過加他好友來│
│    │      │            │              │向他致敬吧！其他受│
│    │      │            │              │到遭到壓迫的受害者│
│    │      │            │              │也同樣歡迎出面啊啊│
│    │      │            │              │啊！              │
├──┤      ├──────┼───────┼─────────┤
│ 3  │      │99年5月15日 │在址設臺北市中│再看最後一段『我會│
│    │      │晚間9時許   │正區○○路○段2│想辦法去向你們的父│
│    │      │            │3號TVBS電視臺 │母或親友或上司了解│
│    │      │            │之「2100周末開│一下你們這些人的人│
│    │      │            │講」節目中發表│格與行為舉止‧‧』│
│    │      │            │言論          │這聽起來很恐怖對不│
│    │      │            │              │對？ㄟ我今天不但要│
│    │      │            │              │告你，我還要知道你│
│    │      │            │              │的爸爸媽媽是誰，你│
│    │      │            │              │在那裡工作，然後我│
│    │      │            │              │要讓你了解到底是怎│
│    │      │            │              │麼一回事，我實在不│
│    │      │            │              │知道這樣子對社會到│
│    │      │            │              │底有什麼教化的功能│
│    │      │            │              │。                │
├──┤      ├──────┼───────┼─────────┤
│ 4  │      │99年10月15日│前揭「朱學恆的│發言前還必需徵求同│
│    │      │            │阿宅萬事通事務│意，否則就上法院，│
│    │      │            │所」FACEBOOK上│這不就是玩弄法律的│
│    │      │            │載文。        │白色恐怖嗎？這不就│
│    │      │            │              │是箝制一個個體的言│
│    │      │            │              │論自由和獨立思辨的│
│    │      │            │              │能力嗎？          │
├──┤      ├──────┼───────┼─────────┤
│ 5  │      │99年10月16日│臺北市青少年育│盧映潔大嬸‧‧這世│
│    │      │            │樂中心前廣場（│界上有兩件事有錢也│
│    │      │            │址設臺北市中正│買不到‧‧一個是老│
│    │      │            │區○○路○段17 │子他媽的不願意‧‧│
│    │      │            │號），先以巨型│。                │
│    │      │            │海報方式公然散│                  │
│    │      │            │布，復將此巨型│                  │
│    │      │            │海報送至告訴人│                  │
│    │      │            │任教之學校；並│                  │
│    │      │            │將上開活動內容│                  │
│    │      │            │放在Youtube及 │                  │
│    │      │            │前揭「朱學恆的│                  │
│    │      │            │阿宅萬事通事務│                  │
│    │      │            │所」FACEBOOK網│                  │
│    │      │            │站上供人點閱。│                  │
├──┤      ├──────┼───────┼─────────┤
│ 6  │      │99年10月18日│「朱學恆的阿宅│我們怎麼樣不要讓下│
│    │      │            │萬事通事務所」│一個盧映潔得逞。實│
│    │      │            │FACEBOOK上載文│際上有很多學生、沒│
│    │      │            │。            │有資源的網友已經被│
│    │      │            │              │盧映潔這樣的手段硬│
│    │      │            │              │是逼著道歉了。因為│
│    │      │            │              │她的信函不只針對發│
│    │      │            │              │言人本身，還要求對│
│    │      │            │              │方的父母要負連帶責│
│    │      │            │              │任。所以導致很多網│
│    │      │            │              │友不想給家人帶來麻│
│    │      │            │              │煩，只好被迫低頭。│
│    │      │            │              │所以她才會食髓知味│
│    │      │            │              │越告越多人。盧映潔│
│    │      │            │              │‧‧意圖用她擅長的│
│    │      │            │              │手段來箝制言論自由│
│    │      │            │              │，甚至控制網路上的│
│    │      │            │              │發言不能對她不利‧│
│    │      │            │              │‧我們要阻止下一個│
│    │      │            │              │食髓知味的盧映潔。│
├──┤      ├──────┼───────┼─────────┤
│ 7  │      │99年11月3日 │「朱學恆的阿宅│本來就是保守派的反│
│    │      │            │萬事通事務所」│撲‧‧批評廢死盧大│
│    │      │            │FACEBOOK上載文│嬸還會被發函警告。│
│    │      │            │。            │                  │
├──┼───┼──────┼───────┼─────────┤
│ 8  │莊秀銘│99年5月15日 │在TVBS電視臺之│你本身是學法律的，│
│    │      │晚間9時許   │「2100周末開講│你用法律來恫嚇別人│
│    │      │            │」節目中發表言│，這個，那你失去了│
│    │      │            │論。          │你當初學法律的用意│
│    │      │            │              │了，我認為此風啊，│
│    │      │            │              │不可長‧‧，最重要│
│    │      │            │              │的是，當你在推動廢│
│    │      │            │              │死的時候，要求被害│
│    │      │            │              │人的家屬，要原諒兇│
│    │      │            │              │手的時候，比起你今│
│    │      │            │              │天，在言論上被攻擊│
│    │      │            │              │，那種所受的危害，│
│    │      │            │              │相對的那麼那麼小，│
│    │      │            │              │你竟然反應這麼大，│
│    │      │            │              │那你的言行是不是一│
│    │      │            │              │致的呢？你自己也要│
│    │      │            │              │省思。            │
├──┤      ├──────┼───────┼─────────┤
│ 9  │      │99年10月16日│在臺北市青少年│盧映潔大嬸‧‧這世│
│    │      │            │育樂中心廣場，│界上有兩件事有錢也│
│    │      │            │明知被告朱學恆│買不到‧‧一個是老│
│    │      │            │手持巨型海報上│子他媽的不願意‧‧│
│    │      │            │有公然侮辱告訴│。                │
│    │      │            │人之文字，仍陪│                  │
│    │      │            │同在場，而幫助│                  │
│    │      │            │被告朱學恆公然│                  │
│    │      │            │侮辱告訴人，而│                  │
│    │      │            │積極站台並加以│                  │
│    │      │            │附和。        │                  │
├──┼───┼──────┼───────┼─────────┤
│10  │周玉蔻│99年5月15日 │在TVBS電視臺之│像這種這個盧教授，│
│    │      │晚間9時許   │「2100周末開講│只為自己，我認為盧│
│    │      │            │」節目中發表言│教授，其實，我是冒│
│    │      │            │論。          │著被她告的危險，我│
│    │      │            │              │覺得她才是一個偽善│
│    │      │            │              │的教授呢，叫人家去│
│    │      │            │              │原諒一個死刑，這個│
│    │      │            │              │執行者的，這個呃被│
│    │      │            │              │告、殺人犯，然後自│
│    │      │            │              │己對於被罵腦袋有洞│
│    │      │            │              │，還不是腦袋被槍斃│
│    │      │            │              │‧‧。            │
└──┴───┴──────┴───────┴─────────┘